【裁判字號】    96,訴,459
【裁判日期】    950731
【裁判案由】    毒品危害防制條例
【裁判全文】
臺灣基隆地方法院刑事判決               96年度訴字第459號
公  訴  人  臺灣基隆地方法院檢察署檢察官
被      告  甲○○
                    （另案羈押在臺灣士林看守所）
上列被告因違反毒品危害防制條例案件，經檢察官提起公訴（96
年度毒偵字第989 號、第1144號），被告為有罪之陳述，本院合
議庭裁定由受命法官獨任以簡式審判程序進行審理，並判決如下
：
    主  文
甲○○施用第一級毒品，累犯，處有期徒刑捌月，扣案之注射針
筒壹支，沒收之。
    事  實
一、甲○○前因竊盜案件，經本院以94年度簡上字第92號判決判
    處有期徒刑3 月確定，於民國95年6 月23日縮刑期滿執行完
    畢。另因施用第一級毒品案件，經觀察、勒戒後，認無繼續
    施用毒品之傾向，於94年7 月1 日釋放出所，並由臺灣士林
    地方法院檢察署檢察官於同日，以94年度毒偵字第592 號為
    不起訴處分確定。
二、甲○○不思戒除毒癮，猶基於反覆持續施用第一級毒品海洛
    因之犯意，自96年2 月間某日起，至同年6 月8 日上午止，
    在基隆市○○街68號1 樓住處，以注射針筒施打手臂皮膚之
    方式，多次施用第一級毒品海洛因，平均每日施用二次。為
    警先後於：(一)96年3 月10日晚間9 時30分許，在上址住處查
    獲，並扣得注射針筒1 支；(二)96年4 月1 日晚間8 時許，在
    上址住處，因另案竊盜而遭查獲。經警二度採集其尿液送驗
    ，結果均呈海洛因之嗎啡陽性反應，而悉上情。
三、案經臺北縣政府警察汐止分局、臺北市政府警察局南港分局
    分別移送臺灣基隆地方法院檢察署檢察官偵查起訴。
    理  由
壹、程序事項
    查本件被告甲○○所犯者非為死刑、無期徒刑、最輕本刑為
    3 年以上有期徒刑之罪或高等法院管轄第一審案件，其於準
    備程序進行中，先就被訴事實為有罪之陳述，經告知其簡式
    審判程序之旨，並聽取公訴人、被告之意見後，本院業已依
    刑事訴訟法第273 條之1 第1 項之規定，裁定由受命法官獨
    任以簡式審判程序進行本案之審理。
貳、實體事項
一、前揭事實業據被告於本院審理時坦承不諱，並有扣案之注射
    針筒1 支可憑。而被告為警查獲後所採集之尿液檢體，經送
    請檢驗，結果均呈海洛因之嗎啡陽性反應（由於海洛因在人
    體內會代謝成嗎啡，因此涉嫌海洛因之吸食者，係檢驗其尿
    液中之嗎啡反應），有臺灣檢驗科技股份有限公司96年3 月
    23日CH/2007/30520 號濫用藥物尿液檢驗報告、臺灣尖端先
    進生技醫藥股份有限公司96年4 月11日濫用藥物檢驗報告附
    卷可稽，足見被告自白施用第一級毒品海洛因之情節，與事
    實相符，應可採信。又被告前因施用第一級毒品案件，經觀
    察、勒戒後，認無繼續施用毒品之傾向，於94年7 月1 日釋
    放出所，並由臺灣士林地方法院檢察署檢察官於同日，以94
    年度毒偵字第592 號為不起訴處分確定等情，亦有臺灣高等
    法院被告前案紀錄表、前揭不起訴處分書附卷足佐。綜上所
    陳，本案事證明確，被告於觀察、勒戒執行完畢後，5 年以
    內再犯施用毒品之犯行，堪可認定，應依法論科。
二、論罪科刑：
    (一)查海洛因係毒品危害防制條例所列管之第一級毒品，此
        為該條例第2 條第2 項第1 款所明定；又犯毒品危害防
        制條例第10條施用毒品之罪者，檢察官應聲請法院裁定
        ，令被告入勒戒處所觀察、勒戒，經觀察、勒戒後，無
        繼續施用毒品之傾向者，應即釋放，並由檢察官為不起
        訴處分，有繼續施用毒品之傾向者，則由檢察官先聲請
        法院裁定令入戒治處所施以強制戒治，俟強制戒治期滿
        ，再行釋放，並由檢察官為不起訴處分；而依前開規定
        觀察勒戒或強制戒治執行完畢釋放後，5 年內再犯施用
        毒品之罪者，檢察官應依法追訴，毒品危害防制條例第
        20條第1 項、第2 項、第23條第2 項分別定有明文。
    (二)又立法者針對特定刑罰規範之構成要件，已預設其本身
        係持續實行之複次行為，具備反覆、延續之行為特徵，
        故將之總括或擬制成一個構成要件之「集合犯」行為，
        因刑法評價上為構成要件之行為單數，應僅成立一罪。
        查毒品因具有成癮性、濫用性，故立法實務首重以刑事
        處遇方式戒斷行為人毒癮，若無法收其實效，始依法追
        訴處罰，故施用毒品本身具備反覆、延續之行為特徵，
        持續多次施用毒品始為此類犯罪之典型或常態，於刑法
        評價上，施用毒品應僅成立集合犯一罪。且自「刑事法
        若干犯罪行為態樣，本質上原具有反覆、延續實行之特
        徵，立法時既予特別歸類，定為犯罪構成要件之行為要
        素，則行為人基於概括之犯意，在密切接近之一定時、
        地持續實行之複次行為，倘依社會通念，於客觀上認為
        符合一個反覆、延續性之行為觀念者，於刑法評價上，
        即應僅成立一罪。學理上所稱『集合犯』之職業性、營
        業性或收集性等具有重複特質之犯罪均屬之，例如經營
        、從事業務、收集、販賣、製造、散布等行為概念者是
        （最高法院95年度臺上字第1079號判決意旨參照）」，
        亦可查悉我國終審機關採取相同立場。有關行為人多次
        施用毒品之犯罪，實務前均依修正前刑法第56條連續犯
        之規定論以一罪，並加重其刑，惟因上開連續犯規定業
        經修正刪除，並自95年7 月1 日施行，其中修正理由說
        明四並以：「至連續犯之規定廢除後，對於部分習慣犯
        ，例如竊盜、吸毒等犯罪，是否會因適用數罪併罰而使
        刑罰過重產生不合理之現象一節，在實務運用上應可參
        考德、日等國之經驗，委由學界及實務以補充解釋之方
        式，發展接續犯之概念，對於合乎接續犯或包括的一罪
        之情形，認為構成單一之犯罪，以限縮數罪併罰之範圍
        ，用以解決上述問題」等語，本院基於前述施用毒品構
        成要件之反覆實行特徵，並考量連續犯規定業經刪除之
        法律實然面暨修正刪除之立法理由，認為行為人如基於
        反覆實行之犯意，在密切接近之一定時、地，持續實行
        單次或複次之施用毒品行為，應僅成立集合犯一罪。至
        個案中如有積極事證（例如先後施用毒品之時間差距甚
        遠、其間曾在監在押等）顯示行為人上開反覆實行之犯
        意有所中斷，其後之施用毒品行為因屬另行起意之行為
        ，自應另論一罪，而與先前之施用毒品罪名併罰之，自
        不待言。
    (三)核被告於觀察、勒戒執行完畢後，5 年以內再犯施用第
        一級毒品海洛因之行為，係犯毒品危害防制條例第10條
        第1 項之施用第一級毒品罪。被告持有第一級毒品海洛
        因之低度行為，應為施用毒品之高度行為所吸收，不另
        論罪。又被告先後數次施用第一級毒品海洛因之犯行，
        時間密切接近，顯係基於反覆持續實行之犯意，為集合
        犯，應依上開(二)之說明論以一罪。檢察官雖僅就被告於
        於96年3 月9 日晚間8 時許、同年4 月1 日晚間8 時許
        ，施用海洛因之犯行提起公訴，然未起訴部分既與上開
        部分有如前所述集合犯之實質上一罪關係，自應為起訴
        效力所及，本院依法併予審理。查被告前曾受如事實欄
        所載有期徒刑之執行，此有臺灣高等法院被告前案紀錄
        表附卷可考，其於有期徒刑執行完畢後5 年以內，故意
        再犯本件最重本刑為有期徒刑以上之刑之罪，為累犯，
        應加重其刑。本院審酌被告犯罪之動機、吸食頻率、曾
        有施用毒品之前科仍不知戒除，惟犯罪後坦承犯行，且
        所犯之施用毒品犯行乃戕害自己身心健康，並未危及他
        人等一切情狀，量處如主文所示之刑。
    (四)扣案之注射針筒1 支，為市售一般藥用之物，雖非專供
        施用毒品之器具，此業據本院當庭勘驗無訛（96年7 月
        18日審判筆錄參照），然屬被告所有供施打海洛因所用
        之物，業據被告供明無誤，爰依刑法第38條第1 項第2
        款之規定宣告沒收
三、按犯罪在中華民國96年4 月24日以前者，除本條例另有規定
    外，依下列規定減刑：一死刑減為無期徒刑；二無期徒刑減
    為有期徒刑20年；三有期徒刑、拘役或罰金，減其刑期或金
    額二分之一，96年7 月16日施行之中華民國96年罪犯減刑條
    例第2 條第1 項定有明文。又犯罪行為之一部或其犯罪結果
    在中華民國96年4 月25日以後，不得適用本條例減刑（參考
    司法院院解字第3540號解釋及最高法院70年臺非字第135 號
    判例），法院辦理96年減刑案件應行注意事項第11條亦有明
    文。本案被告於96年4 月25日之後仍有施用毒品之行為，詳
    如事實欄所載，依法不得適用前揭條例減刑，附此敘明。
據上論斷，應依刑事訴訟法第273 條之1 第1 項、第299 條第1
項前段，毒品危害防制條例第10條第1 項，刑法第11條前段、第
47條第1 項、第38條第1 項第2 款，判決如主文。
本案經檢察官乙○○到庭執行職務。
中    華    民    國    95    年    7     月    31    日
                  刑事第四庭法  官  楊皓清
以上正本證明與原本無異。
如不服本判決應於收受本判決後10日內向本院提出上訴書狀，其
未敘述上訴理由者，並得於提起上訴後10日內向本院補提理由書
狀（均須按他造當事人之人數附繕本。）「切勿逕送上級法院」
中    華    民    國    95    年    7     月    31    日
                            書記官  盧鏡合
附錄論罪法條：
毒品危害防制條例第10條第1 項
施用第一級毒品者，處6 月以上5 年以下有期徒刑。


司法院資訊處製作；財團法人民間司法改革基金會備份。
